臺灣臺中地方法院民事判決　96年度簡上字第123號
上　訴　人　甲○○
訴訟代理人　熊賢祺　　律師
複代理人　　李進建　　律師
被上訴人　　乙○○○
訴訟代理人　盧兆民　　律師
上當事人間請求遷讓房屋等事件，上訴人對於中華民國96年3月
30日台灣台中地方法院台中簡易庭95年度中簡字第5403號第一審
判決提起上訴，被上訴人為追加之訴，本院於中華民國96年7月1
3日言詞辯論終結，判決如下：
    主    文
上訴駁回。
上訴人應再給付被上訴人新台幣伍萬元及自民國九十六年六月七
日起至清償日止，按年息百分之五計算之利息。
第二審及追加之訴之訴訟費用由上訴人負擔。
    事實及理由
壹、程序方面：
    按於第二審為訴之變更或追加，非經他造同意，不得為之。
    但第255條第1項第2款至第6款情形，不在此限；訴狀送達後
    ，原告不得將原訴變更或追加他訴，但請求之基礎事實同一
    者，擴張或減縮應受判決事項之聲明者，不在此限。民事訴
    訟法第446條第1項、第255條第1項第2款、第3款分別定有明
    文。本件被上訴人於原審聲明請求：被告應給付原告新台幣
    （下同）187,916元，及其中50,000元自民事追加起訴書狀
    送達被告翌日起；其中137,916元自起訴狀繕本送達被告翌
    日起，均至清償日止，按年息5%計算之利息。於二審擴張聲
    明請求上訴人再給付被上訴人50,000元及自民事答辯暨追加
    起訴狀(一)繕本送達翌日起至清償日止按年息5%計算之利息。
    上訴人未表示異議並為本案之言詞辯論，視為同意，且被上
    訴人該部分聲明係基於兩造間同一租賃契約之基礎事實而為
    擴張應受判決事項之聲明，合於上開條文之規定，應予准許
    ，先此敘明。
貳、實體方面：
一、被上訴人部分：
  (一)被上訴人主張上訴人於民國（下同）94年6月29日向被上訴
    人承租門牌號碼台中縣大里市○○路○段183之2號房屋1樓店
    面部分及附屬之廁所（以下簡稱系爭房屋），作為飲料營業
    之用，雙方約定租賃期間自94年7月l日起至95年6月30日止
    ，每月租金為20,000元。被上訴人於95年6月30日，即以存
    證信函通知上訴人租期屆滿後不再續租，並請上訴人於95年
    7月10日前遷讓返還系爭房屋，詎上訴人回函拒不搬遷，被
    上訴人無奈乃於同年7月13日，依租賃契約書第4條第5項約
    定，將系爭房屋斷電，並於翌日更換後門門鎖，上訴人於被
    上訴人訴後，於95年12月28日始遷讓返還系爭房屋。兩造間
    之租賃關係既因租期屆滿而消滅，上訴人自95年7月1日起至
    同年12月27日止，仍無權占有系爭房屋而受有利益，並致被
    上訴人受有相當於租金之損害，計117,419元【（20000×5
    ）＋（20000×27/31）＝117419，小數點以下4捨5入】；又
    上訴人自95年7月1日起至同月13日止，仍占有使用系爭房屋
    ，繼續營業，該期間所使用之水電費14,497元，亦不繳納，
    而由被上訴人代其繳納，亦受有利益，致被上訴人受有損害
    ，上訴人合計受有131,916元之不當得利，應返還予被上訴
    人。上訴人違約於租賃期滿不交還系爭房屋，被上訴人提起
    本件訴訟，聘請律師代撰起訴狀，支出撰狀費6,000元，並
    委任律師為訴訟代理人，支出律師費50,000元，上訴人不服
    原審判決提上訴，被上訴人復須委任請師代理第二審訴訟，
    支出律師費50,000元，合計106,000元，依系爭租賃契約書
    第6條第2項之約定，上開訴訟、律師費用應由上訴人負責支
    付，爰依據不當得利及租賃契約之法律關係，提起本件訴訟
    。
  (二)被上訴人將系爭房屋斷電後，上訴人雖遷離系爭房屋，惟其
    物品仍繼續放置在系爭房屋內，被上訴人隨時等候上訴人通
    知點交搬遷，惟上訴人遲至95年12月28日始搬遷完畢，被上
    訴人自得請求上訴人給付自95年7月l日起至95年12月27日止
    之前開相當於租金之不當得利，被上訴人於95年6月30日之
    存證信函予上訴人10日搬遷期間係催告上訴人搬遷，並無拋
    棄期間權利之意思。依系爭租賃契約第7條第1項約定：上訴
    人使用之水電費用由上訴人自行負責。上訴人自95年7月1日
    起至被上訴人於95年7月13日斷電前，均有使用系爭房屋營
    業，必然有用水、電，上訴人辯稱未使用顯屬無稽。
  (三)由系爭租賃契約書第7條之後、第8條之前，由上訴人自行書
    寫並加蓋兩造印章之特別約款記載：「甲乙雙方約定店面可
    出入之使用。」，足證系爭租賃契約之標的確實僅為l樓部
    分，2樓以上係歸被上訴人使用，且被上訴人當時仍居住系
    爭房屋之2樓，若如上訴人所辯稱系爭租賃契約之標的為系
    爭房屋之全棟，兩造何須約定上開特別約款？況租約之期間
    長達l年，何以上訴人從未要求被上訴人交付系爭房屋2樓以
    上部分，直到95年7月3日收受被上訴人通知期滿不再續租，
    並限期請其遷讓系爭房屋之存證信函後，翌日上訴人始發函
    爭執？是上訴人主張被上訴人有不完全給付債務不履行之情
    事，並造成其損失主張抵銷云云，應屬無據。
  (四)又上訴人主張因被上訴人斷電及更換門鎖致其受有營業損失
    云云，惟依系爭租賃契約第4條第5項約定：「除甲方（即被
    上訴人）同意繼續出租外，乙方（即上訴人）於租賃期滿即
    日將房（店）屋以誠意原狀遷讓被上訴人，不得藉詞推諉或
    主張任何權利向甲方請求遷移費用或任何費用。如不即時遷
    讓交還房（店）屋時，甲方每月得向乙方請求按照租金五倍
    之違約金或即申請停水停電至遷讓完了之日止」。被上訴人
    於95年6月30日以存證信函說明租期已屆，請求上訴人預作
    準備於95年7月10日以前搬遷並回復原狀，上訴人收受存證
    信函後，回函拒不搬遷，已違約在先，被上訴人乃依上述約
    定，將系爭房屋斷電，因被上訴人當時仍居住於系爭房屋2
    樓，將l樓斷電後，系爭房屋尚有後門可供進出，為求被上
    訴人居家安全，避免騷擾，遂再更換後門鎖，是原告所為純
    粹依兩造租約之約定，並基於保護原告自身安全之考量，實
    無可歸責事由。且上訴人所稱受有營業損失部分，並未能舉
    證證明，其提出之加盟契約所載金額係指全新設備，本件上
    訴人置放於系爭房屋內之器具、設備是舊的，不能相提並論
    。並答辯及追加起訴聲明求為判決：上訴駁回。上訴人應再
    給付被上訴人50,000元，及民事答辯暨追加起訴狀(一)繕本送
    達翌日起至清償日止按年息5%計算之利息。
二、上訴人方面：
  (一)兩造租賃契約於95年6月30日期滿後，上訴人仍為系爭房屋
    之使用收益，且欲繼續支付租金，被上訴人並未即表示反對
    之意思，依民法第451條之規定，視為以不定期限繼續契約
    。詎於95年7月3日突接到被上訴人之存證信函，要求上訴人
    於同年7月10日前遷出，被上訴人之通知過於倉卒，且搬遷
    時間過短，令上訴人措手不及，甚者，竟於同年7月13日故
    意拆掉電錶，將上訴人之店面強行斷電，妨害上訴人營業，
    迫使上訴人遷出系爭房屋，更進而於95年7月14日，無預警
    更換系爭房屋之門鎖，將上訴人全部的生財器具及辦公文件
    皆鎖在屋內，上訴人不得其門而入，亦無法順利搬遷，上訴
    人既已於95年7月13日被迫遷出系爭房屋，且被上訴人所發
    存證信函予上訴人10日之搬遷期間，該10日原為被上訴人權
    利之拋棄，則被上訴人本僅得請求自95年7月1日起至7月13
    日止之租金計8,387元（20000×13÷31=8387），尚應扣除
    該10日搬遷期間之租金計6,450元。其後因訴訟陸續進行（
    包含刑事及民事）雙方遲遲無法達成和解，才會延至95 年
    12月28日始搬遷，然係肇因於被上訴人斷電且將門鎖更換之
    故，是被上訴人所為自95年7月14日起當租金之損害之請求
    ，顯有違誠信原則，應不得請求。水電費用非上訴人使用，
    被上訴人亦不得請求。
  (二)依系爭租賃契約書第4條第2項之約定，須有可歸責上訴人之
    事由，訴訟、律師費用始由上訴人支付，今乃被上訴人未盡
    法理強制驅離被告，且自行興訟，上訴人並無可歸責事由，
    ，被上訴人請求上訴人給付撰狀及一、二審律師費用，有違
    誠信原則，亦無理由。即便上訴人有可歸責事由，亦應負最
    低過失責任。
  (三)系爭租賃契約標的為坐落台中縣大里市○○路○段183之2號
    房屋全棟，訂約時被上訴人雖承諾搬遷，將整棟房屋交上訴
    人使用，惟被上訴人並未搬遷，僅交1樓予上訴人使用，並
    於簽約後變造租賃契約書，擅自加上「1樓前店面部分及廁
    所之使用」等字樣。上訴人當初考量飲店開幕在即，以和為
    貴，且被上訴人又承諾儘速搬遷，上訴人為保持雙方於後之
    合作關係，而未加以繼續催促，非謂上訴人未催促被上訴人
    搬遷，被上訴人即有理由繼續佔有使用。且系爭租賃契約第
    7條之後、第8條之前，由上訴人自行書寫之文字，係因當初
    締約時，被上訴人向上訴人要求何以隨時回來看看房屋使用
    狀況而訂立，未料被上訴人嗣後卻利用該條款，成為繼續使
    用2樓之理由。上訴人在收受被上訴人寄送之存證信函後始
    爭執系爭賃契約之標的為房屋全棟，僅僅還原事實之真相，
    亦即當初簽訂契約時，即明白約定租賃標的為房屋全棟，被
    上訴人違約未將房屋全棟交予上訴人使用，應負民法第227
    條之不完全給付之損害賠償責任，並與本件被上訴人之請求
    主張抵銷。又被上訴人斷電並更換系爭房屋換鎖之行為，上
    訴人之大冰櫃等生財器具、營業設備均在系爭房屋內，上訴
    人無法進入順利搬遷，致上訴人之生財器具及營業設備生銹
    剝離，受有重大的營業損失，被上訴人亦應賠償之，依上訴
    人加盟飲料店之契約書所示，加盟標準設備費用為800,000
    元，上訴人以此與被上訴人之請求全部抵銷。並上訴聲明求
    為判決：原判決不利上訴人部分廢棄；廢棄部分，被上訴人
    第一審之訴駁回。
三、被上訴人主張兩造訂有租賃契約，上訴人向其承租系爭房屋
    ，作為飲料店營業之用，雙方約定租賃期間自94年7月l日起
    至95年6月30日止，每月租金為20, 000元。嗣被上訴人於95
    年6月30日，以存證信函通知上訴人租期屆滿後不再續租，
    要求上訴人於95年7月10日前遷讓返還系爭房屋，上訴人於7
    月3日收受該存證信函，嗣上訴人業於95年12月28日遷讓返
    還系爭房屋等情，業據被上訴人提出建築改良物所有權狀、
    95 年房屋稅繳款書、房屋租賃契約書、存證信函、台灣省
    自來水公司各項費款收據、台灣電力公司收據、鼎生法律事
    務所收據、育群國際法律事務所收據等件為證，且為上訴人
    所不爭執，堪信為真正。
四、被上訴人主張上訴人於租期屆滿後未即搬遷，至95年12月28
    日始完成搬遷，自95年7月1日起至同年12月27日止，無權占
    有系爭房屋而受有利益，致被上訴人受有相當於租金之損害
    ，計117,419元及占有期間所使用之水電費14,497元不繳納
    ，由被上訴人代其繳納，亦受有利益，致被上訴人受有損害
    ，計受有不當得利131,916元；另依系爭租賃契約第6條第2
    項約定上訴人違約不交還房屋，被上訴人提起訴訟之訴訟及
    律師費用，應由上訴人負責支付，被上訴人因而提起本訴聘
    請律師代撰起訴狀，支出撰狀費6,000元，委任律師為訴訟
    代理人，支出律師費50,000元，嗣原審判決後，上訴人不服
    提起上訴，被上訴人復須委任請律師代理第二審訴訟，支出
    律師費50,000元，訴訟及律師費用計為106,000元，合計237
    ,916 元，依不當得利及租賃契約之約定請求上訴人給付（
    其中38,000元及自95年9月6日起至清償日止按年息5%計算之
    利息即上訴人主張以被上訴人應返還之押租金數額與被上訴
    人請求之金額抵銷部分，業經原審判決駁回被上訴人之訴，
    被上訴人未提起上訴，已告確定），上訴人則以前詞置辯及
    主張抵銷。經查：
  (一)按租賃定有期限者，其租賃關係於期限屆滿時消滅，為民法
    第450條第1項所明定。而同法第451條所謂視為不定期限繼
    續契約者，須承租人於租期屆滿後，仍為租賃物之使用收益
    ，而出租人不即表示反對之意思時，始有其適用。此種出租
    人之異議，通常固應於租期屆滿後，承租人仍為租賃物之使
    用收益時，即行表示之，惟出租人慮承租人取得此項默示更
    新之利益，而於租期行將屆滿之際，向之預為表示不願繼續
    契約者，仍不失為有反對意思之表示。又所謂出租人不即表
    示反對之意思，係指依一般觀念，出租人於租期屆滿後，相
    當時期內，能表示反對意思而不表示者而言（最高法院42年
    台上字第410號、43年台上字第367號判例要旨參照）。兩造
    所簽訂之系爭租賃契約，係屬定期租賃契約，租期至95年6
    月30日屆滿，為兩造所不爭執，被上訴人於租約期屆滿當日
    即95年6月30日，以存證信函通知上訴人不再續租，並請上
    訴人於95年7月10日前遷讓返還系爭房屋，該存證信函於95
    年7月3日送達上訴人，亦為兩造所不爭執，則揆諸上開判例
    意旨之說明，被上訴人所為表示反對續租之意思表示在通常
    之觀念上，自難指為非於相當時期為之。故兩造就系爭房屋
    之租賃契約關係，自應於95年6月30日租期屆滿而消滅不存
    在，上訴人辯稱：兩造就系爭房屋仍應視為有不定期租賃契
    約關係存在云云，即不足採。
  (二)次按租賃定有期限者，其租賃關係於期限屆滿時消滅，承租
    人即負有將租賃物回復原狀並返還租賃物給予出租人義務，
    民法第450條第1項、第455條分別定有明文。兩造所訂租賃
    契約所定之租賃期限既於95年6月30日屆滿，上訴人即負將
    租賃約回復原狀並返還租賃物予出租人之義務。上訴人雖於
    95年7月14日自行遷離系爭房屋，惟上訴人所營飲料店之器
    具、設備仍置留於系爭房屋內，為兩造所不爭執。則上訴人
    於兩造租賃期限屆滿後至95年12月28日完成搬遷前，並未為
    交付及移轉系爭房屋之占有予被上訴人之行為，其95年7月
    14日遷出時仍遺留物品於系爭房屋內，則該遷出之行為，並
    不符合兩造租賃契約第4條第5款所稱「以誠意照原狀遷還」
    之約定，即該自行遷出之行為非屬依債務本旨實行提出給付
    ，依民法第235條之規定，自不生提出給付之效力。上訴人
    於95年7月13日將系爭房屋斷電，係依系爭租約第4條第5款
    之約定，另被上訴人雖於95年7月14日更換門鎖，倘上訴人
    願將放置於系爭房屋內之器具、設備予以搬遷，並將系爭房
    屋返還予被上訴人，被上訴人為早日取回系爭房屋，自無拒
    絕配合之理，且被上訴人並無更以其他積極之行為阻止上訴
    人進入系爭房屋搬遷物品，係上訴人始終未依契約約定履行
    其回復原狀返還租賃物之義務，因之系爭房屋自租期屆滿後
    均仍由上訴人器具、設備占用至95年12月27日，被上訴人雖
    於95年7月14日更換鑰匙，仍無從據以取得對系爭房屋之實
    質上管領力並為進而對系爭房屋為占有、使用及收益，是故
    ，系爭房屋於租期屆滿後至95年12月27日止之期間，其實質
    上占有之狀態仍在上訴人之繼續占有中，可堪認定。
  (三)按無法律上原因而受利益，致他人受損害者，應返還其利益
    。雖有法律上原因，而其後已不存在者，亦同，民法第179
    條定有明文。故其得請求之範圍，應以對方所受之利益為度
    。而無權占有他人之建物，可能獲得相當於租金之利益亦為
    社會通常之觀念（參最高法院61年台上字第16 95號判例意
    旨）。本件兩造系爭租賃契約既於95年6月30日因租期屆滿
    而消滅，且系爭房屋又為被上訴人所有，有被上訴人提出之
    建築改良物所有權狀、課稅現值資料等影本存卷可參，則上
    訴人於95年7月1日起至95年12月27日期間，仍繼續占有系爭
    房屋，自屬無權占有，且獲有相當於租金之不當得利，致被
    上訴人受有無法使用收益系爭房屋之損害。是故被上訴人依
    據不當得利之法律關係，請求上訴人給付自95年7月1日起至
    95年12月27日止相當租金之損害，計117,419元【（20000×
    5）＋（20000×27/31）=117419元，元以下4捨5入】，核屬
    有據。上訴人辯稱係被迫遷出系爭房屋，被上訴人僅得請求
    自95年7月1日起至7月13日止之租金云云，即無可採。另上
    訴人辯稱被上訴人於95年6月30日所發存證信函予上訴人10
    日搬遷期間係為權利之拋棄，此10日期間之相當於租金之不
    當得利應予扣除云云，亦為被上訴人所否認，觀諸被上訴人
    於95年6月30日所發存證信函，並無任何拋棄權利之意思表
    示，上訴人此部分所辯，亦不足採納。
  (四)被上訴人請求上訴人給付其代墊支付95年7月1日至13日止期
    間，上訴人所使用之水電費用14,497元，已據其提出水電費
    用收據為證，上訴人既自承於95年7月14日後始自行遷出系
    爭房屋，則上開期間內之水電既係由上訴人所使用，依兩造
    租賃契約第7條第1款約定，本應由上訴人自行負擔該費用，
    被上訴人代為支付，上訴人乃無法律上之原因受有此部分利
    益，致被上訴人受有損害，被上訴人自得向上訴人請求給付
    ，而上訴人及訴訟代理人就此部分亦表示不爭執（原審96年
    2月12日言詞辯論筆錄），是被上訴人依據不當得利之法律
    關係，請求上訴人給付代墊費用14,497元，亦屬有據。
  (五)上訴人抗辯就延期遷讓系爭房屋並無可歸責性或僅負最低過
    失責任，不須負擔訴訟及律師費用云云。按系爭租賃契約為
    定期租賃契約及系爭房屋且依系爭房屋租賃契約書第4條第5
    項亦約定「除甲方（指原告）同意繼續出租外，乙方（指被
    告）於租賃期滿即日將房（店）屋以誠意照原狀遷讓甲方，
    不得藉詞推諉或主張任何權利向甲方請求遷移費或任何費用
    …」，則於租賃期限屆滿後，兩造之租賃關係即應當然消滅
    ，且無須被上訴人之催告搬遷，上訴人本即負有將系爭房屋
    遷讓交還之義務，而此情事應為上訴人於訂約時即已明知，
    且租期屆滿前，上訴人既未獲被上訴人表示同意繼續出租，
    自應本於兩造間定期租賃契約之約定，於租期屆滿前之相當
    時間預為搬遷之準備。則被上訴人於95年6月30日，以存證
    信函通知上訴人不再續租及要求上訴人於95年7月10日前遷
    讓返還系爭房屋，自難認有何令上訴人措手不及之情形。反
    觀上訴人於收受被上訴人寄發之存證信函後，不僅未依限搬
    遷，仍繼續使用系爭房屋，並於95年7月4日寄發存證函表示
    拒絕搬遷並稱由法院強制執行等語，亦有上訴人提出之存證
    信函可證，顯見上訴人已違反系爭租賃期滿，即應搬遷之義
    務，且其後至95年12月27日期間內，亦無任何積極遷讓系爭
    房屋之行為，是本件上訴人於租賃期限屆滿，仍繼續使用系
    爭房屋拒絕搬遷，已違約在先，嗣就系爭房屋內之物品未依
    期搬離，自係因可歸責於上訴人之行逕所致，上訴人辯稱其
    無可歸責之原因云云，殊無足採。依系爭租賃契約書第6條
    第2項所定「…乙方（指被告）於終止租約或租賃期滿不交
    還房（店）屋，…如訴訟時其訴訟費用、律師費用一切歸乙
    方負責支付。」等語，上訴人如於系爭房屋租賃期滿未按時
    搬遷，致被上訴人必須提起訴訟追討時，被上訴人所支出之
    相關訴訟費用、律師費用均應由上訴人負擔。本件既因上訴
    人拒絕遷讓交還系爭房屋，具有可歸責性，已如前述，則被
    上訴人為維護其合法之權益，提起本件訴訟，聘請律師代撰
    起訴狀，支付撰狀費用6,000元；另委任律師為訴訟代理人
    支付律師費用50,000元，嗣上訴人不服原審判決提起上訴，
    被上訴人復須委任律師為訴訟代理人，支付律師費用50,000
    元，合計106,000元，此有被上訴人提出之收據3紙可稽，且
    為上訴人所不爭執，被上訴人自得依系爭租賃契約之約定向
    上訴人請求給付。
  (六)上訴人另辯稱兩造租賃契約之標的為系爭房屋全棟，非僅1
    樓部分，被上訴人違約未將房屋全棟交予上訴人使用，應負
    不完全給付債務不履行之損害賠償；被上訴人斷電換鎖之行
    為，致上訴人之生財器具、營業設備生銹剝離，受有營業損
    失，依加盟契約所載，上開器具、設備之金額為800,000元
    ，被上訴人應賠償上訴人。並與被上訴人本件請求之金額全
    部抵銷。惟查：
  1.依卷附兩造提出租賃契約書第1條記載租賃房屋之標的，固
    未明確記載係為「系爭房屋1樓或全棟」，惟觀諸系爭租賃
    契約書第7條之後，第8條之前，有被告自行書寫並加蓋兩造
    印章之特別條款即「甲乙雙方（即兩造）約定店面雙方可自
    由進出」之約定及被上訴人於兩造締約後仍居住於系爭房屋
    2樓以上之情形，均為上訴人所不爭執，依此判斷，該書寫
    文字部分，顯係因應被上訴人仍居住系爭房屋2樓以上，為
    便利被上訴人得自由通行上訴人所營飲料店之店面而為之特
    別約定，故兩造所訂系爭租賃契約標的物，應僅為系爭房屋
    之l樓部分。苟如上訴人所稱：系爭租賃契約標的，為系爭
    房屋全棟，該書寫文字僅為被上訴人要求可以隨時回來看看
    房屋狀況，則於系爭租約長達l年期間內，被上訴人未依約
    交付2樓以上之租賃物，上訴人何以從未要求被上訴人應依
    約交付租賃標的物，亦未主張按比例減少租金，反而仍按原
    定租額按月給付租金，直至租期屆滿受被上訴人以存證信函
    催告搬遷時，始於翌日以存證信函表示爭執，其行止顯然與
    一般事理之常有違，足見兩造所簽訂之系爭租賃契約標的物
    ，應僅為系爭房屋之l樓部分，因之，上訴人主張被上訴人
    就此應負不完全給付之損害賠償責任，洵屬無據。
  2.上訴人抗辯因被上訴人斷電及更換門鎖致其受有營業損失云
    云，按被上訴人依約本得於上訴人未搬遷時進行斷電之行動
    ，至被上訴人更換門鎖之行為，固使上訴人無法進入使用系
    爭房屋，惟上訴人就其主張受有損害部分，僅提出照片及加
    盟契約為證，所提出之照片僅能證明該飲料店之器具、設備
    有生銹剝離之狀態，然無法證明係因被上訴人斷電、換鎖之
    行為而產生損害，又上訴人提出之加盟契約所載金額，係屬
    新品之設備費用，與本件上訴人所有之器具、設備業已使用
    年餘，其價值自有不同，亦無從採為認定之依據。即上訴人
    提出之證據並無法證明其受有營業重大損失及其數額，亦未
    能證明該營業損失係因被上訴人之行為而產生，則上訴人抗
    辯被上訴人應賠償其營業損失云云，亦屬無由。
  (七)綜上所述，被上訴人得請求上訴人給付金額為合計為199,91
    6元（117419＋14497＋106000＝237916；000000－00000＝1
    99916）。
五、從而，被上訴人依不當得利及兩造租賃契約之法律關係，請
    求上訴人給付199,916元，及其中99,916元自起訴狀繕本送
    達之翌日即95年9月6日起、其中50,000元自民事追加起訴書
    狀送達翌日即95年12月19日起、其中50,000元自民事答辯暨
    追加起訴狀(一)繕本送達翌日即96年6月7日起，均至清償日止
    ，按年息5%計算之利息，為有理由，應予准許。原審判命上
    訴人應給付被上訴人149,916元，及其中99,916元自95年9月
    6日、其中50,000元自95年12月19日起，均至清償日止，按
    年息5%計算之利息及宣告假執行，核無違誤，上訴意旨指摘
    原判決不當，求予廢棄改判，為無理由，應駁回其上訴。被
    上訴人追加之訴部分，為有理由，應予准許。
六、據上論結，本件上訴為無理由，被上訴人追加之訴為有理由
    ，依民事訴訟法第436條之1第3項、第449條第1項、第463條
    、第78條，判決如主文。
中　　華　　民　　國　　96　　年　　8　　 月　　3 　　日
            民事第一庭  審判長法  官　張瑞蘭
                              法  官　陳學德
                              法  官　陳文爵
上正本證明與原本無異。
不得上訴。
中　　華　　民　　國　　96　　年　　8　　 月　　3 　　日
                              書記官　王美珍
